【裁判字號】    95,簡抗,12
【裁判日期】    950417
【裁判案由】    遷讓房屋等
【裁判全文】
臺灣臺北地方法院民事裁定              95年度簡抗字第12號
抗  告  人  戊○○
相  對  人  丙○○○(甲○○之.
                        N.J.
            丁○○(甲○○之繼.
                         07.
            乙○○(甲○○之繼.
                        .Z..
上列當事人間因請求遷讓房屋等事件，抗告人對於中華民國九十
五年二月二十四日本院台北簡易庭所為之裁定（92年度北簡字第
26867號）提起抗告，本院裁定如下：
    主  文
抗告駁回。
抗告訴訟費用由抗告人負擔。
    理  由
一、按關係人對於筆錄所記有異議者，法院書記官得更正或補充
    之，民事訴訟法第216條第1項定有明文。又按言詞辯論筆錄
    ，係書記官所制作，故其錯誤之更正，應以書記官之處分為
    之。司法院民國82年4月19日 (82)廳民一字第02448號函示
    意旨參酌。
二、本件抗告意旨略以：（一）在實體判決之審理過程，甲○○
    死亡，其委任之律師，仍照樣執行律師職務，手續是否合法
    宣示判決筆錄又何以將死亡之人列為原告，當事人之資格是
    否不法（二）原審宣示判決筆錄已諭知「被告應將門牌號碼
    台北市○○路八號『十九樓十九室』之房屋遷返還原告」，
    原簡易庭書記官於其宣示判決二年之後，突然逕行於95年1
    月26日以處分通知抗告人，謂應更正為「．．．『十一樓』
    十九室」，經抗告人於95年1月26日依法提出聲明異議，原
    審未予理會，不意原審書記官突又於95年2月13日之處分書
    再通知異議人，將甲○○之繼承人應更正為：「原告丙○○○、丁○○、乙○○」。惟抗告人從未接原審隻字片紙諭示
    。（三）抗告人於95年2月23日之異議狀理由，原裁定視而
    不見，未說明理由。（四）更正宣示判決主文錯誤，為當事
    人利害關係之事，依民事訴訟法第216條第2項規定，非原審
    書記官得逕行處分便宜行事。並聲明：原裁定撤銷（廢棄）
    。
三、按當事人死亡者，訴訟程序在有繼承人、遺產管理人或其他
    依法令應續行訴訟之人承受其訴訟以前當然停止。民事訴訟
    法第168條定有明文。經查本件原審原告原為甲○○，嗣於
    92年12月21日死亡，雖原審於93年2月18日實體判決時，甲○○之繼承人並未聲明承受，惟本院台北簡易庭於93年12月
    27 日已裁定命丙○○○、丁○○、乙○○續行訴訟，此有
    民事裁定附於本院93年度簡上字第266號民事卷宗可稽，此
    外丙○○○、丁○○、乙○○於94年1月7日於第二審業合法
    委任趙建和律師訴訟等情，亦經本院93年度簡上字第266號
    民事判決認定無誤在案，是以抗告人主張於原審及上訴審中
    之相對人之當事人資格及委任律師是否合法有疑義，書記官
    二年後係自行更正原告為丙○○○、丁○○、乙○○云云，
    應不可採，先予敘明。又查甲○○起訴時已在起訴狀載明請
    求遷讓之房屋為台北市○○區○○路8號11樓19室，兩造在
    訴訟中所分別提出之不同時期租賃契約書上亦均載明房屋之
    門牌號碼為台北市○○路8號11樓19室，則原審書記官於93
    年2月19日所製作之宣示判決筆錄中主文第1項、訴訟標的及
    理由要領第2、3行將台北市○○路8號11樓19誤載為台北市
    中山區○○路8號19樓19室，即屬顯然錯誤，揆諸本件理由
    欄一之規定及函示意旨，由原審書記官於95年1月16日、95
    年2月13日以處分書更正上開錯誤部分，與法並無違誤。再
    查原審書記官於95年2月13日之處分書更正錯誤之第二項，
    係針對上開95年1月16日處分書當事人欄中，除記載本件相
    對人之姓名及住址外，又重複將本件相對人丙○○○之住址
    重複記載一次及「原告即甲○○之繼承人」之記載，與現規
    定格式不符，而予以更正為「丙○○○ (甲○○之承受訴訟
    人)、丁○○ ( 甲○○之承受訴訟人)、乙○○ (甲○○之
    承受訴訟人)」，自亦屬應由原審書記官就自己製作之處分
    書內容再行更正之範圍。
四、綜上所述，原審書記官以上開處分書更正上開錯誤，於法並
    無違誤，原審以抗告人對上開處分書提出異議，為無理由，
    駁回抗告人之異議，於法並無不合，抗告意旨指摘原裁定不
    當，求予廢棄，為無理由，應予駁回其抗告。
五、據上論結，本件抗告為無理由，依民事訴訟法第436 條
    之1第3項、第495條之1、第449條第1項、第95條、第78條，
    裁定如主文。
中    華    民    國    95    年    4    月    17    日
                  民事第二庭    審判長法  官  鄭純惠
                                      法  官  蕭胤瑮
                                      法  官  黃雯惠
以上正本係照原本作成。
本裁定不得抗告。
中    華    民    國    95    年    4    月    17    日
                                      書記官  林玗倩


司法院資訊處製作；財團法人民間司法改革基金會備份。
